臺灣臺南地方法院民事裁定
109年度消債清字第90號
聲  請  人
即債 務 人  李秀莉  
上列當事人因消費者債務清理事件聲請清算，本院裁定如下：
    主    文
債務人李秀莉自民國一一０年三月二日下午五時起開始清算程序
，並命司法事務官進行本件清算程序。
    理    由
一、按債務人不能清償債務或有不能清償之虞者，得依消費者債
    務清理條例所定更生或清算程序，清理其債務；債務人對於
    金融機構負債務者，在聲請更生或清算前，應向最大債權金
    融機構請求協商債務清償方案，或向其住、居所地之法院或
    鄉、鎮、市、區調解委員會聲請債務清理之調解，消費者債
    務清理條例（下稱消債條例）第3條、第151條第1項、第7項
    分別定有明文。次按法院開始清算程序之裁定，應載明其年
    、月、日、時，並即時發生效力，復為同條例第83條第1項
    所明定。
二、本件聲請意旨略以：債務人積欠無擔保或無優先權債務總額
    約新臺幣（下同）2,885,314元，為清理債務，前向本院聲
    請消費者債務清理前置調解（109年度南司消債調字第525號
    ），部分債權人雖於調解時提供分180期、每期給付4,171,1
    04元、0利率之還款方案，惟債務人目前無工作，無法負擔
    清償方案，致調解不成立。債務人目前無收入，無能力清償
    前揭債務，僅能向本院聲請清算。債務人係一般消費者，並
    未從事營業，復未經法院裁定開始更生、許可和解或宣告破
    產，爰依消債條例提出本件清算之聲請等語。
三、經查：
  ㈠債務人為一般消費者，5年內未從事營業活動，前為清理債務
    ，曾向本院聲請與債權人間債務清理之調解，最大債權金融
    機構雖提出以4,171,104元、180期、0利率、月付23,173元
    之清償方案，調解不成立，並於調解不成立後向本院聲請清
    算等情，經本院依職權調閱109年度南司消債調字第525號卷
    核閱相符，堪認債務人最近5年內並未從事營業活動，為一
    般消費者，及其提起本件聲請前，業已踐行前置調解程序，
    惟調解不成立等事實無誤。
  ㈡查債務人主張其無工作乙情，與勞保投保資料相符，且其名
    下無其他資產，有稅務電子閘門財產所得調件明細表（見本
    院卷第35至39頁）在卷可憑。
  ㈢按消債條例立法目的係為使不幸陷入經濟困境之人得以清理
    債務、重建生活，並在清理債務過程中能適度保有符合人性
    尊嚴之最低基本生活所需，而非維持債務人過去慣常之寬裕
    生活型態，否則非僅有悖於消債條例之意旨，更係將債務人
    因個人浪費或財務管理失控之風險不當轉嫁予金融機構負擔
    ，顯非公允。故為妥適調整債務人與債權人及其他利害關係
    人間之權利義務關係，保障債權人獲得公平受償，並謀求消
    費者經濟生活之重建復甦機會，法院對於債務人每月必要生
    活費用之數額，自不可僅以債務人之主張為斷，而應參酌消
    債條例第64條之2第1項關於同條例第64條第2項第4款所稱必
    要生活費用之認定標準定之，方屬允洽。次按，債務人必要
    生活費用，以最近一年衛生福利部或直轄市政府所公告當地
    區每人每月最低生活費1.2倍定之，消債條例第64條之2第1
    項定有明文。復按債務人為使其有經濟復甦更生之機會，自
    應以誠實及信用之原則面對自己之債務，積極勉力謀求更生
    償債方案，除應積極開源努力勤奮工作以增加收入償還債務
    外，尚須節流儉樸其生活需求而適當控制其生活費用支出，
    以達成勉力履行債務。而參酌臺南市110年度之每人每月最
    低生活費為13,304元，該生活費標準係按照政府最近1年平
    均每人消費支出（包括食品費、衣著鞋襪費、房租水電費、
    家居管理費、醫療保健費、交通通訊費、娛樂教育費及雜項
    支出）百分之60訂定，故消債條例事件之債務人每月生活費
    標準自堪以最近1年衛生福利部或直轄市政府所公告當地區
    每人每月最低生活費1.2倍即15,965元計之（計算式：13,30
    4×1.2＝15,965）。聲請人主張其每月生活必要支出費用為10
    ,200元，該數額未逾越首揭標準，從而，其每月個人生活必
    要支出應以10,200元為據。
  ㈣綜上各情，債務人無業，名下無財產資料，堪認其無法負擔
    債權人提出之還款方案，基此，堪認債務人有不能清償債務
    之情事，而有清算之原因。本院審酌債務人之總負債金額、
    財產、信用、勞力及生活費用之支出等狀況，堪認債務人已
    欠缺清償債務之能力，客觀上對已屆期之債務有不能清償之
    虞，且無法與最大債權銀行前置調解成立，是債務人對於上
    開未償債務已無清償之能力或已不能為清償，堪可認定。
四、綜上所陳，債務人有不能清償債務之情形，復未經本院裁定
    開始更生程序或許可和解或宣告破產，又無消債條例第6條
    第3項、第82條第2項所定法院得駁回清算聲請或消債條例第
    8條所定法院應駁回清算聲請之事由存在，債務人聲請清算
    ，應屬有據。
五、末按，法院裁定開始更生或清算程序後，得命司法事務官進
    行更生或清算程序，必要時得選任律師、會計師或其他適當
    之自然人或法人一人為監督人或管理人，消債條例第16條第
    1項定有明文。查，本件既經本院裁定開始清算程序，爰併
    依前開規定，命司法事務官進行清算程序。
中　　華　　民　　國　　110 　年　　3 　　月　　2 　　日
                  消債法庭法  官　田幸艷
上開裁定正本核與原本無異。
本裁定不得抗告。
本裁定已於110年3月2日下午5時公告。
中　　華　　民　　國　　110 　年　　3 　　月　　2 　　日
                          書記官  駱映庭